【裁判字號】    95,訴,1427
【裁判日期】    950822
【裁判案由】    搶奪
【裁判全文】
臺灣板橋地方法院刑事判決              95年度訴字第1427號
公  訴  人  臺灣板橋地方法院檢察署檢察官
被      告  甲○○
                    (現因別案於臺灣臺北監獄執行中)
上列被告因搶奪案件，經檢察官提起公訴（九十五年度偵字第一
九八六號），本院判決如下：
    主  文
本件免訴。
    理  由
一、公訴意旨略以：被告甲○○前曾因竊盜案件，經法院判處拘
    役三十日確定，於民國九十三年五月二十二日執行完畢（不
    構成累犯）。詎仍不知悔改，復意圖為自己不法之所有，於
    九十五年一月十一日中午十二時許，在臺北市○○○路○段
    一二七之一號旁之機車停車格，以自備之鑰匙竊取丙○○所
    有之車號XWN-六六一號重型機車一部，得手後供己騎乘使用
    （起訴書載為：「所涉犯竊盜部分另行移由臺灣板橋地方法
    院併案審理」，此部分詳次項說明。），其後復另行基於搶
    奪之犯意，於九十五年一月十二日下午九時三十五分許，騎
    乘前開竊得之機車行經臺北縣三重市○○路○段一八四巷二
    十五弄口時，見乙○○獨自一人行走於路上，認有機可乘，
    遂將機車停在乙○○身旁，並對乙○○佯稱自己行動電話遺
    失，請乙○○以其所有之行動電話（廠牌OKWAP ，型號S762
    ）代為撥打0000000000、0000000000號等行動電話門號，乙
    ○○代為撥打後均無人接聽，甲○○見狀即趁機自乙○○手
    中搶奪乙○○所有之前開OKWAP 行動電話一支得逞，並轉身
    欲騎乘機車逃離現場，旋為乙○○發覺加以阻攔，並報警當
    場查獲。因認被告涉犯刑法第三百二十五條第一項之搶奪罪
    嫌云云。
二、按案件曾經判決確定者，應諭知免訴之判決，刑事訴訟法第
    三百零二條第一款定有明文。此項原則，關於實質上一罪或
    裁判上一罪，其一部事實已經判決確定者，對於構成一罪之
    其他部分，亦均有適用，故刑法第五十五條想像競合犯、牽
    連犯，同法第五十六條連續犯之犯罪，其一部事實既經判決
    確定，其效力即及於其他部分，關於其他部分之另一公訴，
    亦應諭知免訴。主要係以同一案件，基於審判不可分之關係
    ，在審理事實之法院，對於全部犯罪事實，按照刑事訴訟法
    第二百六十七條之規定本應予以審判，且已經法院為實體上
    之確定判決，不能更為實體上之裁判，故其確定判決之既判
    力，自應及於最後審理事實法院宣示判決前之全部犯罪事實
    （此有最高法院三十二年上字第二五七八號、三十二年非字
    第四六號、四十九年台非字第二十號判例意旨可供參照）。
三、訊據被告甲○○對於公訴人所訴上揭竊盜、搶奪之犯罪事實
    ，均坦承不諱。然就上揭竊盜及搶奪犯行二罪間之關係於本
    院準備程序中辯稱：「我承認檢察官起訴的犯罪事實，我偷
    XWN-六六一號機車就是要用來搶奪的，後來我偷完車之後，
    就在三重市找尋行搶的目標，我因為沒有交通工具所以才偷
    機車，所以我偷機車的目的就是用來行搶。」等語。核與被
    告在警詢時所供：「因為沒有工作沒有經濟來源所以才行搶
    。」、「剛竊取該車後就在臺北市○○○路附近以相同的手
    法行搶手機。對象都是隨便找。」等語（見偵卷第十、十一
    頁）相符合。足見被告竊盜機車之目的即在便於以機車行搶
    。按被告行為後，刑法第五十五條業經修正刪除有關牽連犯
    之規定，並於九十四年二月二日經總統公布，自九十五年七
    月一日起施行。修正前刑法第五十五條所稱之牽連犯，係指
    行為者意念中祇欲犯某罪，而其實施犯罪之方法，或其實施
    犯罪之結果，觸犯行為人目的行為以外之其他罪名而言。牽
    連犯的數行為間，有無方法或結果行為與目的行為之牽連關
    係存在，並應參酌行為時客觀的事實以為決定，亦即在客觀
    上認其方法或結果行為，與犯罪之目的行為，有不可分離之
    直接密切關係，始克成立。本件被告因無經濟來源，以行搶
    取得他人財物為其目的，而為達此一犯罪目的，在搶奪前先
    行竊取他人之機車以供便利行搶，供作犯罪之工具，所犯竊
    盜與搶奪二罪間即有手段、目的之牽連犯關係，自屬無疑。
    而修正後之刑法第五十五條既已刪除牽連犯之規定，則所犯
    上述各罪，應依數罪併罰之規定分論併罰。本件係有關既判
    力效力之問題，經比較新舊法之規定，修正後之規定並非較
    有利於被告，應依修正後刑法第二條第一項前段之規定，應
    適用行為時之法律，即適用修正前刑法第五十五條牽連犯之
    規定，以判斷既判力效力之範圍。被告所犯竊盜犯行（即竊
    取XWN-六六一號機車），業經本院以九十五年度簡上字第六
    十四號自為第一審判決，判處被告有期徒刑八月在案，並已
    於九十五年七月二十九日未經當事人上訴而確定，此經本院
    調閱該案全卷資料查證明確。與本件搶奪案件有裁判上一罪
    關係之竊盜案件既經判決確定，依審判不可分原則，該案判
    決之效力，應及於本件搶奪之犯罪事實。從而，揆諸上揭說
    明，本件自應不經言詞辯論，逕為免訴之判決。
據上論斷，應依刑事訴訟法第三百零二條第一款、第三百零七條
，判決如主文。
中    華    民    國    95    年    8     月    22    日
            臺灣板橋地方法院刑事第十七庭
                      審判長法  官  張江澤
                            法  官  絲鈺雲
                            法  官  王綽光
以上正本證明與原本無異
如不服本判決應於送達後10日內向本院提出上訴狀
                            書記官  許清秋
中    華    民    國    95    年    8     月    24    日


司法院資訊處製作；財團法人民間司法改革基金會備份。
